臺灣桃園地方法院刑事判決
110年度易字第775號
公  訴  人  臺灣桃園地方檢察署檢察官  
被      告  劉安川



選任辯護人  張百欣律師
            蕭萬龍律師
上列被告因妨害名譽案件，經檢察官提起公訴（110年度偵字第4
289號），本院判決如下：
    主  文
劉安川犯公然侮辱罪，處拘役拾伍日，如易科罰金，以新臺幣壹
仟元折算壹日。 
    事  實
一、劉安川前為址設桃園市○○區○○路000號「台北新都」社區第2
    5屆管理委員會之主任委員，於民國109年10月6日上午10時4
    8分許，在不特定多數人得共見共聞之上址社區地下停車場
    內，因與該社區第26屆管理委員會之主任委員蘇芳代就社區
    工程問題發生爭執，竟基於公然侮辱之犯意，向蘇芳代稱：
    你如果不敢告的話，你就是「婊子」等語辱罵蘇芳代，足以
    貶損蘇芳代之名譽，而侮辱其人格。 
二、案經蘇芳代訴由桃園市政府警察局桃園分局報告臺灣桃園地
    方檢察署檢察官偵查起訴。 
    理  由
壹、證據能力部分 
    按除法律另有規定外，實施刑事訴訟程序之公務員因違背法
    定程序取得之證據，其有無證據能力之認定，應審酌人權保
    障及公共利益之均衡維護；又被告以外之人於審判外之陳述
    ，雖不符合同法第159條之1至第159條之4之規定，但經當事
    人於審判程序同意作為證據，法院審酌該言詞陳述或書面陳
    述作成時之情況，認為適當者，亦得為證據；當事人、代理
    人或辯護人於法院調查證據時，知有第159條第1項不得為證
    據之情形，而未於言詞辯論終結前聲明異議者，視為有前項
    之同意，刑事訴訟法第158條之4、第159條之5分別定有明文
    。本判決下列所引用之其餘各項供述證據，當事人均不爭執
    各該證據之證據能力（見審易卷第36頁），且未於本院言詞
    辯論終結前聲明異議，本院審酌此等證據資料取得及製作時
    之情況，尚無違法不當及證明力明顯過低之瑕疵，以之作為
    證據應屬適當；另本判決後述所引之各項非供述證據，無證
    據證明係實施刑事訴訟程序之公務員以不法方式所取得，且
    亦無證據證明係非真實，復均與本件待證事實具有關聯性，
    是依刑事訴訟法第158條之4之反面解釋，當有證據能力；又
    前開供述與非供述證據復經本院於審理期日中合法調查，自
    均得為本案證據使用，合先敘明。
貳、實體部分
一、認定事實所憑之證據及理由：
    訊據被告劉安川固坦承有於109年10月6日上午10時48分許，
    在址設桃園市○○區○○路000號「台北新都」社區地下停車場
    內，因與告訴人蘇芳代就社區工程問題發生爭執，而向蘇芳
    代稱：你如果不敢告的話，你就是「婊子」等語之事實，然
    否認有何公然侮辱之犯行，辯稱：我沒有侮辱的犯意，我是
    因為遭到告訴人不實指控一時氣憤才會這樣說云云。經查：
  ㈠被告上開坦承部分，業據其於警詢、偵訊、本院準備程序及
    審判程序均供述在卷（見偵卷第9、43頁、審易卷第35頁、
    易卷第81頁），核與證人即告訴人、證人陳美均分於警詢、
    本院審判程序時之證述情節相符（見偵卷第17至19、23、24
    頁、易卷第81頁），並經本院於準備程序中勘驗錄音檔案確
    認無訛，有本院準備程序勘驗筆錄在卷可參（見易卷第34至
    37頁），此部分之事實，首堪認定。又「台北新都」社區地
    下停車場屬不特定多數人得共見共聞之之場合，此經證人即
    告訴人於本院審理時證稱：我們社區的地下停車場，只要是
    住戶都可以下去，我們住戶總共有400多戶，而且當天現場
    也有其他3、4位洗水塔的工人等語明確（見易卷第76頁），
    而被告亦於本院準備程序時自承：我講這句話的地方是公眾
    得出入的地方等語（見審易卷第35頁），是被告於109年10
    月6日上午10時48分許向告訴人稱你如果不敢告的話，你就
    是「婊子」等語之地下停車場，屬該社區不特定多數住戶均
    得自由進出，並可共見共聞之場所乙節亦堪認定。
  ㈡按刑法第309條第1項公然侮辱罪，係指對人嘲笑、侮蔑，其
    方法並無限制，不問以文字、言詞、態度、舉動，只須以公
    然方式為之，而足使他人在精神上、心理上有感受難堪或不
    快之虞，足以減損特定人之聲譽、人格及社會評價即足。又
    「婊子」乙詞，衡諸一般社會通念，係鄙穢之用語，常用於
    貶抑或挑釁之場合，在對人直接謾罵之狀況，有輕蔑、使人
    難堪之意思，而上開言詞對於遭謾罵之對象而言，將使其在
    精神、心理上感覺難堪，自足以貶損其名譽及人格，被告於
    案發時為成年人，有被告之戶籍資料查詢結果在卷可參（見
    偵卷第11頁），於案發時具有一定之智識程度與社會經驗，
    自當不能對上情諉為不知，已徵被告主觀上確有公然侮辱之
    犯意甚明；復參以被告行為時之客觀情狀，被告與告訴人因
    社區工程問題發生爭執，並於不特定多數住戶得自由進出、
    共見共聞之社區停車場內爭鬧不休乙節，業據證人陳美均、
    證人即告訴人分於警詢、本院審理時均證述綦詳（見偵卷第
    17至19、23至24頁、易卷第73至78頁），並經本院於準備程
    序中勘驗前開錄音檔案（見易卷第34至37頁），被告亦於偵
    訊時供稱：告訴人不實指控我，而且還擷取片段錄音要來告
    我，我應該也有反擊的權利等語（見偵卷第44頁），可知被
    告於該時與告訴人爭鋒相對，而可認被告於該時對告訴人心
    生氣憤、情緒激動，為表達自身不滿情緒而以「婊子」等語
    辱罵告訴人乙情，亦與常情無違，益徵被告主觀上有以上開
    話語貶損告訴人之名譽及人格，堪信被告主觀上具有公然侮
    辱之犯意明確，被告前述所辯，應屬臨訟畏罪之詞，委無足
    取。
  ㈢綜上，本案事證明確，被告前開犯行，洵堪認定，應依法論
    科。
二、論罪科刑
    核被告所為，係犯刑法第309條第1項公然侮辱罪。爰審酌被
    告僅因細故與告訴人發生爭執，不思理性處理雙方糾紛，竟
    以「婊子」此類貶抑、輕賤人格之言語羞辱告訴人，顯然欠
    缺尊重他人名譽之觀念，所為非是，復參以被告犯後迄未與
    告訴人達成和解，獲取告訴人之原諒，兼衡及被告自陳大學
    畢業之智識程度、從商、月薪約新臺幣30,000元之家庭經濟
    狀況等一切情狀，量處如主文所示之刑，並諭知如易科罰金
    之折算標準。
據上論斷，應依刑事訴訟法第299條第1項前段，刑法第309條第1
項、第41條第1項前段，刑法施行法第1條之1第1項，判決如主文
。
本案經檢察官李家豪提起公訴，檢察官林佳勳到庭執行職務。 
中　　華　　民　　國　　111 　年　　6 　　月　　14　　日
                  刑事第十六庭  法　官　呂宜臻
以上正本證明與原本無異。
如不服本判決應於收受判決後20日內向本院提出上訴書狀，並應
敘述具體理由。其未敘述上訴理由者，應於上訴期間屆滿後20日
內向本院補提理由書(均須按他造當事人之人數附繕本)「切勿逕
送上級法院」。 
  　　　　　　　　　　　　　　　書記官　黃心姿
中　　華　　民　　國　　111 　年　　6 　　月　　14　　日
附錄本案論罪科刑法條：
中華民國刑法第309條第1項
公然侮辱人者，處拘役或9千元以下罰金。